【裁判字號】    89,交易,37
【裁判日期】    891114
【裁判案由】    過失致死
【裁判全文】
臺灣臺東地方法院刑事判決                          八十九年度交易字第三七號
    公  訴  人  臺灣臺東地方法院檢察署檢察官
    被      告  乙○○
    被      告  甲○○○
右列被告等因過失致死案件，經檢察官提起公訴（八十九年度偵字第六七五號），本
院判決如左：
    主  文
乙○○因過失致人於死，處有期徒刑陸月，如易科罰金，以參佰元折算壹日，緩刑貳
年。
甲○○○因過失致人於死，處有期徒刑柒月，緩刑貳年。
    事  實
一、乙○○於民國（下同）八十九年三月十五日十時許，駕駛未懸掛車牌之自小客車
    ，沿臺東縣關山鎮○○路由西往東方向行駛，於同日十時二十分許，途經同鎮○
    ○路與三民路之限速四十公里、雙向二車道、無號誌之市區○○路口時，駕駛人
    應注意車輛行經無號誌之交叉路口時，應減速慢行，作隨時停車之準備；在市區
    道路，時速不得超過四十公里之規定，以避免危險之發生，而依當時天候晴、日
    間自然光、視距良好、路面乾燥鋪柏油、直路、無缺陷及障礙物、劃有方向限制
    線路段等情況，並無不能注意之情形，竟仍疏於注意即貿然以時速約五十五公里
    之速度通過上開路段，適有甲○○○未考領得機器腳踏車駕駛執照，本應注意其
    既未領得機車駕駛執照，即不得騎乘機車於道路上行駛，而於無任何不能注意之
    情形下，竟騎乘車牌號碼ＦＮＯ－二○一號機車後載其妻王秀妹，沿同鎮由北往
    南途經大同路之上開交叉路口時，本應注意車輛行經無號誌、無交通警察指揮之
    交叉路口，同為幹線道者且同為直行車者，左方車應先暫停讓右方車先行，並無
    不能注意之情形，竟仍疏於注意即貿然未讓由乙○○所駕駛之上開右方車先行，
    致兩車碰撞造成甲○○○受有顏面部複雜撕裂傷、疑頸椎拉傷之傷害；王秀妹受
    有胸、腹部內出血、右腿骨折之傷害。乙○○於肇事後，在其上開犯行未為任何
    有偵查犯罪職權之公務員知悉前，不逃避接受裁判而承認其為肇事人，即打電話
    予顏啟銘（住關山鎮○○路，任職於國耀汽車保養廠）稱其車禍撞倒人，並委代
    行報警、叫救護車，隨即顏啟銘與其太太趕到現場並打行動電話報警，而乙○○
    於肇事後並未逃逸。另王秀妹經送醫急救後，延至同日十四時三十分許，因內出
    血不治死亡。
二、案經甲○○○訴由臺東縣警察局關山分局報請臺灣臺東地方法院檢察署檢察官及
    檢察官自動檢舉偵查起訴。
    理  由
一、訊據被告乙○○對於右揭時地駕駛上揭汽車超速、被告兼告訴人甲○○○對於未
    考領得機車駕駛執照且於左方車未暫停讓右方車先行，因而肇事致被告甲○○○
    受傷、被害人王秀妹死亡之事實，於偵、審時均供承不諱，且有臺東縣警察局關
    山分局道路交通事故調查報告表、車損、現場相片等件及告訴人、被害人之診斷
    書各一紙在卷可稽。
二、按汽車行駛時，駕駛人應注意車前狀況，並隨時採取必要之安全措施；汽車行車
    速度，在市區道路，時速不得超過四０公里；未考領得機車駕駛執照，其本應即
    注意不得駕駛機車在道路上行駛；車輛行經無號誌而無交通警察指揮之交叉路口
    ，同為幹線道者且同為直行車者，左方車應先暫停讓右方車先行之規定，道路交
    通安全規則第九十三條第一項第一款、九十四條第三項、第一百零二條第一項第
    二款分別亦定有明文，而依案發當時之情形又無不能注意之情形，被告乙○○竟
    疏於上開注意，於前開路口以超過時速五十五公里之速度行駛，且未注意車前狀
    況，並隨時採取必要之安全措施；被告甲○○○亦疏於注意，在未領得任何汽車
    駕駛執照下仍駕駛汽車上路，有交通部公路局高雄區監理所臺東監理站八十九年
    十月三日（八九）東監字第八九○九五一二函一紙在卷足憑，且於上開路段左方
    車未先暫停讓右方車先行，致生本件交通事故，被告二人就本件事故之發生負有
    過失甚為明確，對此經本院送臺灣省花東區車輛行車事故鑑定委員會（下稱鑑定
    委員會）鑑定結果，經該委員會亦認被告甲○○○就本件事故之發生確有上述「
    無照駕駛重型機車行經無號誌之交叉路口，左方車未暫停讓右方車先行」與被告
    乙○○「駕駛無牌自小客車行經無號誌之交叉路口，超速行駛」，二者同為肇事
    之原因之相同見解，此有該委員會於八十九年八月二十九日花鑑字第八九○三三
    四號函暨所附鑑定意見書一份附本院卷可稽。而被告甲○○○、被害人確實係因
    本件事故致如事實欄所載之傷害、死亡，有財團法人佛教慈濟綜合醫院八十九年
    三月二十日所出具之診斷證明書、臺灣臺東地方法院檢察署相驗屍體證明書各一
    紙在捲可稽，是被告甲○○○之傷害、被害人之死亡與被告乙○○、甲○○○之
    上開過失行為間有相當因果關係。本件事證已臻明確，被告乙○○、甲○○○之
    犯行堪以認定。
三、核被告乙○○所為係犯刑法第二百七十六條第一項過失致人於死罪、同法第二百
    八十四條第一項前段過失傷害罪；被告甲○○○所為係犯刑法第二百七十六條第
    一項過失致人於死罪。被告乙○○一過失行為觸犯上開二罪名，為想像競合，依
    刑法第五十五條之規定，應從重之過失致人於死罪處斷。被告甲○○○係無照駕
    駛，因而致被害人死亡，其應負刑法第二百七十六條第一項之過失致人於死之罪
    責，自應依道路交通管理處罰條例第八十六條第一項規定，加重其刑。被告乙○
    ○於肇事後，在其上開犯行未為任何有偵查犯罪職權之公務員知悉前，不逃避接
    受裁判而承認其為肇事人，並委請顏啟銘代為報警、叫救護車，於肇事後並未逃
    逸，業據被告乙○○供述及證人顏啟銘證述屬實，是被告乙○○既已託人代行向
    該管公務員申述犯罪事實，而不逃避接受裁判，已合於刑法第六十二條前段所定
    對於未發覺之犯罪自首而接受裁判之要件，應依該條規定減輕其刑。爰審酌被告
    乙○○、甲○○○二人之智識程度、品行、過失程度；被告乙○○為輕度肢障、
    小孩初生二月餘、母親經住院手術療養中、業與被害人之家屬成立和解，有中華
    民國殘障手冊、出生證明、診斷證明書、住院申請及保證書、手術同意書、麻醉
    同意書、和解書各一紙在卷可稽；被告甲○○○年逾六十九歲且為被害人家屬之
    悲痛，及二人之犯後態度等一切情狀，各量處如主文所示之刑，並對被告乙○○
    諭知易科罰金之折算標準。末查被告乙○○、甲○○○前未曾受有期徒刑以上刑
    之宣告，此有臺灣高等法院被告全國前案記錄表一紙附卷可憑，其經此偵、審自
    當知所警惕而無虞再犯，本院綜合上情認上開刑之宣告，已足策其自新，因認所
    宣告之刑，以暫不執行為適當，併均諭知緩刑二年，以啟自新。
據上論斷，應依刑事訴訟法第二百九十九條第一項前段，刑法第二百七十六條第一項
、第二百八十四條第一項前段、第五十五條、第六十二條前段、第四十一條、第七十
四條第一款，道路交通管理處罰條例第八十六條第一項，罰金罰鍰提高標準條例第一
條前段、第二條，判決如主文。
中      華       民       國    八十九    年     十一    月    十四     日
                                    臺灣臺東地方法院刑事庭
                                         法  官  陳兆翔
右正本證明與原本無異。
如不服本判決，應於判決送達後十日內向本院提出上訴狀。（須附繕本）
「切勿逕送上級法院」
                                         書記官  蘇美琴
中      華       民       國    八十九    年     十一    月    十五     日
附錄本案論罪科刑法條全文：
刑法第二百七十六條第一項：
因過失致人於死者，處二年以下有期徒刑、拘役或二千元以下罰金。
刑法第二百八十四條第一項：
因過失傷害人者，處六月以下有期徒刑、拘役或五百元以下罰金。致重傷者，處一年
以下有期徒刑、拘役或五百元下罰金。


司法院資訊處製作；財團法人民間司法改革基金會備份。
